【裁判字號】    99,訴,2159
【裁判日期】    991202
【裁判案由】    殺人未遂等
【裁判全文】
臺灣臺中地方法院刑事判決              99年度訴字第2159號
公  訴  人  臺灣臺中地方法院檢察署檢察官
被      告  賴昆賜
指定辯護人  本院公設辯護人  陳秋靜  
上列被告因殺人未遂等案件，經檢察官提起公訴（99年度偵字第
13204 號），本院判決如下：
    主    文
賴昆賜犯強制罪，處有期徒刑肆月。又犯殺人未遂罪，處有期徒
刑年陸月。應執行有期徒刑年捌月。
    犯罪事實
一、賴昆賜於民國99年6月2日凌晨某時在某網咖觀賞A 片後，因
    性慾高漲欲買春，遂於同日凌晨1 時20分許，至臺中市市○
    路269 號前見高○○（真實年籍姓名詳卷）在該處拉客，與
    高○○談妥性交易之時間、價錢為二十分鐘新臺幣（下同）
    1,000 元後，即隨同高○○至其臺中市○○路之租屋處為性
    交易。賴昆賜於同日凌晨2 時許，與高○○為性交易之過程
    中，為使性交易之時間能延長，竟基於強制之犯意，將其原
    先身上攜帶供己助眠之安眠藥，強行塞入高○○之口中，以
    此強暴方式，使高○○行服用安眠藥之無義務之事；斯時，
    高○○反抗並大聲尖叫，賴昆賜為恐東窗事發，雖已預知以
    枕頭悶住人頭部及以電線勒住人脖子，極可能因窒息而生致
    人於死之結果，竟猶萌生殺人之不確定故意，先以床上枕頭
    悶住高○○之頭部，高○○反抗後而滾下床，並面朝地上趴
    著，賴昆賜隨即取身旁高○○所有之行動電話充電器之電線
    ，以該電線將高○○位於胸前之右手連同與其脖子一併纏繞
    綑住，同時告知高○○：「不要叫，否則把妳勒死」等語，
    並予以緊勒，高○○因而苦苦哀求，惟賴昆賜仍未鬆手，致
    高○○受有臉、頭皮及頸之挫傷、胸壁挫傷、軀幹磨損或擦
    傷、二根肋骨閉鎖性骨折等傷害（傷害部分，因賴昆賜與高
    ○○調解成立，高○○業已於偵查中撤回告訴），嗣賴昆賜
    見高○○身體逐漸癱軟及不再出聲後，即主動自行放鬆其勒
    緊之電線，而未致高○○死亡之結果。嗣因高○○伺機大聲
    喊叫救命，經房東戴○○查覺，破門而入，始救出高○○，
    並報警當場逮獲賴昆賜，並扣得上開行動電話充電器電線1
    條。
二、案經高○○訴由臺中市警察局第一分局報告臺灣臺中地方法
    院檢察署檢察官偵查後起訴。
    理    由
一、按被告以外之人於審判外之言詞或書面陳述，除法律有規定
    者外，不得作為證據，刑事訴訟法第159條第1項定有明文，
    此乃傳聞證據之排除法則。又傳聞法則之重要理論依據，在
    於傳聞證據未經當事人之反對詰問予以核實，乃予排斥，惟
    若當事人已放棄對原供述人之反對詰問權，於法院審判時表
    明同意該等傳聞證據可作為證據，基於證據資料愈豐富，愈
    有助於真實發現之理念，並貫徹刑事訴訟法修法加重當事人
    進行主義之精神，確認當事人對於證據能力有處分權之制度
    ，傳聞證據經當事人同意作為證據，法院認為適當者，亦得
    為證據。另當事人於調查證據時，對於傳聞證據表示「沒有
    意見」、「對於證據調查無意見」，而未於言詞辯論終結前
    聲明異議，應視為已有將該等傳聞證據採為證據之同意，此
    刑事訴訟法第159條之5定有明文。查本案所引之下列證據，
    均據被告賴昆賜、檢察官、公設辯護人對證據能力表示「沒
    有意見」，亦未於本案言詞辯論終結前聲明異議，則本院審
    酌該等證據並無違法取證或證明力顯然過低之情事，均得採
    為證據。
二、訊據被告固坦承於其於上揭時、地有與被害人高○○為性交
    易，並於性交易過程中，有前揭強制塞入安眠藥至被害人高
    ○○口中之行為，惟矢口否認有何殺人未遂之犯行，辯稱：
    伊雖有上開以枕頭悶住被害人及以電線勒住被害人右手連同
    脖子之行為，但伊沒有要讓被害人死掉的意思，而且被害人
    身體軟掉的時候，伊就有鬆開伊的手云云，公設辯護人則為
    被告辯稱：以被告魁武之身軀要殺害弱小之被害人高○○，
    屬輕而易舉之事，被害人高○○之右手及脖子遭被告綑綁纏
    繞時，尚能與被告對話，被告見被害人高○○喘不過氣且無
    力氣講話即將被害人高○○鬆綁，再被告若有殺人犯意，豈
    可能以枕頭悶住被害人高○○頭臉5、6分鐘後，被害人高○
    ○猶能反抗跌落床下，且被告以電線纏繞被害人高○○頸部
    時，係連同其右手一起綑綁，已減緩對頸部可能造成窒息之
    結果，足見被告主觀上並無殺人犯意云云。然查：
  (一)被告於前揭時、地與被害人高○○談妥性交易時間、價格後
    ，遂隨同被害人高○○至其臺中市○○路之租屋處為性交易
    ，於同日凌晨2 時許，被告與高○○為性交易之過程中，為
    使性交易時間延長，竟基於強制之犯意，將其原先身上攜帶
    供己助眠之安眠藥，強行塞入被害人高○○之口中，以此強
    暴方式，使高○○行服用安眠藥之無義務之事等情，業據被
    告於警詢、偵查中及本院審理時均坦承不諱，核與證人即被
    害人高○○於警詢、偵查中及本院審理時之證述情節大致相
    符，並有臺中市第一分局搜索扣押筆錄暨扣押物品目錄表、
    員警職務報告、刑案現場繪製圖各1 份、扣案物品及現場照
    片8張，暨扣案之行動電話充電器電線1條在卷可證，足認被
    告該部分自白核與事實相符，是該部分事實，堪信為真實。
  (二)按殺人未遂與傷害之區別，應以實施加害時，有無殺意為斷
    ，不能因與被害人無深仇大恨，即認無殺人之故意；被害人
    所受之傷害程度，雖不能據為認定有無殺意之唯一標準，但
    加害人之下手情形如何，於審究犯意方面，仍不失為重要參
    考資料；至其殺意之有無，雖不以兇器之種類及傷痕之多少
    等，為絕對之認定標準，但加害人下手之部位、用力之程度
    ，仍非不可藉為判斷有無殺意之心證依據，最高法院74年度
    臺上字第6585號、53年度臺上字第1088號、87年度臺上字第
    3123號、84年度臺上字第3179號判決可資佐參。查被告以枕
    頭強壓被害人高○○頭部，及以行動電話充電器電線纏繞被
    害人高○○右手及脖子，且其行兇所使用之行動電話充電器
    電線1條長約90公分，且為塑膠材質，有該電線之照片1張附
    卷可證，其持枕頭悶住人之頭部，及以電線勒住人體甚為脆
    弱、且為人體呼吸系統所在之頸部，客觀上均足以發生窒息
    死亡之結果，為一般人所能預見，業據被告於警詢時自承：
    伊有意識到用枕頭掩住被害人口鼻及以電線綑其手臂頸部，
    會危及被害人性命等語（見警詢卷第7 頁）；其於本院審理
    時亦陳稱：伊知道用枕頭悶住別人，或是用電線勒住脖子會
    導致人發生死亡等語（見本院卷第53頁）。且依被害人高○
    ○所受傷情觀之，其遭被告持枕頭強壓其頭部，復持以扣案
    之電線勒住其右手及脖子，至其受有臉、頭皮及頸之挫傷、
    胸壁挫傷、軀幹磨損或擦傷、二根肋骨閉鎖性骨折等傷害，
    有澄清綜合醫院診斷證明書1 份在卷可稽（見警詢卷第31頁
    ），雖未因而使被害人高○○死亡，然足認被告持枕頭強壓
    被害人高○○，再以上開電線勒住被害人右手及頸部，被告
    用力之鉅，再參之證人即被害人高○○於本院審理時證稱：
    「（問：你跌倒在地上時，被告做什麼動作？）他整個人壓
    在我的身上。」、「（問：充電器電線是何時綁住你的？）
    就是在我摔下地上的時候，在我的化妝台旁邊，剛好有充電
    器電線，所以被告就順手拿了手機充電器，他整個人先壓住
    我，我知道他拿繩子要綁住我，我為了要保護自己，所以就
    把右手放在我的脖子上，當時因為我跌下去時有撞到額頭，
    而且被告餵我吃藥，覺得嘴巴麻麻的，所以覺得頭暈暈的，
    應該是綁了我二圈，被告是要綁住我的脖子，是因為剛好我
    的手在脖子那邊，所以才一起綁。我感覺到被告越綁越緊，
    我就一直哀求他。」、「（問：當時被告在你的脖子繞二圈
    之後，是否有要嘗試也綁住你的左手？）沒有。他就直接開
    始用力把我的脖子和右手勒住。」、「（問：你說你當時感
    覺快要斷氣，是有什麼反應嗎？口吐白沫或是眼睛翻白？）
    當時我覺得我快要死了，頭暈暈的，我感覺快要失去意識了
    。」、「（問：被告當時後來為何鬆手？）我當時有跟被告
    講說，我跟你無冤無仇，如果你要錢我可以給你。我本來有
    一直跟他哀求，但是被告都沒有鬆手，後來他看我喘氣都已
    經喘不過來了，沒有力氣講話，身體逐漸軟掉，被告才鬆手
    而且承認他錯了。」等語（見本院卷第39頁、第39頁反面）
    ，且被告於勒住被害人高○○時曾向被害人高○○稱：「不
    要叫，否則把妳勒死」等語，亦經被告於本院審理時供承在
    卷（見本院卷第51頁反面），核與證人即被害人高○○證述
    內容相同，可知被告原係起意以藥物迷昏被告後，延長其性
    行為時間，惟其於強制餵藥時，因被害人高○○驚慌尖叫求
    救，其當時因恐被害人高○○大叫而遭人發現其犯行，即以
    枕頭強壓被害人高○○頭部後，致被害人高○○呼吸受阻，
    被害人高○○因此強烈掙扎反抗而跌落床下，被告仍未罷手
    ，隨即以全身體重壓制被害人高○○，並遽以床邊之行動電
    話充電器電線往被害人高○○頸部纏繞，且無視被害人高○
    ○之哀求，惟因當時被害人高○○跌落床下時，其右手壓在
    胸前，致使被告匆忙綑綁之下，而將被害人高○○右手連同
    頸部一併纏繞數圈，並加以用力勒緊，直至被告發覺被害人
    高○○身體逐漸癱軟及已不再出聲後始自動停手，依此具體
    客觀事實，被告若僅係要阻止被害人高○○呼救，尚非不得
    以手摀口之方式來制止，其反以上開言語恫嚇被害人高○○
    ，且確實已著手將枕頭強壓被害人高○○頭部，及以行動電
    話充電器電線勒緊被害人高○○右手與頸部，造成被害人高
    ○○幾近失去意識，身體癱軟之結果，足認倘若被害人發生
    死亡之結果，亦不違背被告之本意，縱認被告原意係在威嚇
    被害人高○○不得呼救，然頭部、頸部係人體之極脆弱部分
    ，以質地堅韌之行動電話充電器電線綑綁，再以全身體重壓
    制在背部上方，被告既為一般具有一定生活經驗、智識之成
    年人，為其上開行為極易造成被害人高○○窒息死亡結果自
    應有認識，惟其仍縱此一結果發生而不違背其本意，猶仍為
    之，是其應有殺人之不確定故意自明，故被告辯稱其無殺害
    被害人高○○之意云云，尚非事實，亦不可信。又本件案發
    地點雖係被害人高○○之住處，然當時被告與被害人高○○
    正在性交易行為過程之中，且觀之被告身形健壯，而證人即
    被害人高○○於本院審理時證稱其身高158 公分，體重47公
    斤等語（見本院卷第40頁反面、第41頁），是被害人高○○
    身形嬌小，故該當時被害人高○○係在被告之完全實力支配
    之下，再稽之本案經過情節，被告係因為使性交時間延長，
    而將安眠藥強塞入被害人高○○口中，被害人高○○因而反
    抗大叫，被告復係為了制止被害人高○○喊叫而萌生殺意，
    足見本案事發突然，尚非事前刻意精心謀劃，是被告臨機隨
    手取用枕頭及上開行動電話充電器電線為工具，急欲強壓被
    害人高○○頭部及勒住其頸部，惟因當時情況緊急而致被害
    人高○○反抗後先跌落床下，被告復以上開電線將被害人高
    ○○頸部連同頸部旁之右手一併纏繞，自不得因被告以枕頭
    強壓被害人高○○，被害人高○○猶能反抗，及被告以上開
    電線纏繞被害人高○○頸部連同其右手，即推斷被告主觀上
    有減緩對被害人造成窒息之可能，而認被告無殺人之犯意，
    是公設辯護人前開為被告辯解部分，亦難採信。
  (三)綜上所述，本件事證明確，被告犯行洵堪認定，應依法論科
    。
三、核被告賴昆賜所為，係犯刑法第304條第1項強制罪，及刑法
    第271條第2項、第1項殺人未遂罪。被告上開2罪間，犯意各
    別，行為互殊，應予分論併罰。按已著手於犯罪行為之實行
    ，而因己意中止或防止其結果之發生者，減輕或免除其刑。
    結果之不發生，非防止行為所致，而行為人已盡力為防止行
    為者，亦同，刑法第27條第1 項設有明文。本件被告於殺人
    行為中，係因見被害人高○○身體逐漸癱軟且不再出聲，而
    出於已意自動中止犯行，致被害人高○○無發生死亡結果，
    業經被告陳明甚詳，核與證人即被害人高○○於警詢、偵查
    中及本院審理時之證述內容相符，堪可採信。是被告係出於
    已意中止犯行，致使被害人高○○死亡結果未發生，且被害
    人高○○亦果未發生死亡之結果，揆諸前述規定，被告所為
    應構成中止未遂犯，爰依刑法第27條第1項規定減輕其刑，
    並依刑法第66條規定減至三分之二。爰審酌被告無任何前案
    紀錄，此有臺灣高等法院被告前案紀錄表1 份在卷可證，素
    行尚可，惟其為滿足自己之私慾，強制塞安眠藥入被害人高
    ○○口中，致被害人高○○心生恐懼而大聲呼救，被告竟因
    恐東窗事發，進而為前揭殺人犯行，造成被害人高○○身、
    心創傷非微，兼衡犯後坦承強制犯行，並已與被害人高○○
    達成和解，此有和解書1 份在卷可佐，然其否認殺人犯意，
    試圖脫免刑責之犯後態度，並酌量其犯罪之動機、目的、手
    段，及公訴檢察官具體求刑就強制罪部分，求處有期徒刑6
    月，就殺人未遂罪部分，求處有期徒刑6 年，本院認稍嫌過
    重等一切情狀，量處如主文所示之刑。至扣案之行動電話充
    電器電線1 條，非違禁物，且為被害人高○○所有，業經被
    告、證人即被害人高○○均陳稱在卷，爰不予宣告沒收。
據上論斷，應依刑事訴訟法第299條第1項前段，刑法第271條第2
項、第1項、第304 條第1項，第27條第1項、第51條第5款，刑法
施行法第1條之1第1項、第2項前段，判決如主文。
本案經檢察官廖聖民到庭執行職務。
中    華    民    國    99    年    12    月    2     日
                  刑事第二庭  審判長法  官 鄭永玉
                                    法  官 施慶鴻
                                    法  官 潘曉玫
以上正本證明與原本無異。
如不服本判決應於收受判決後10日內向本院提出上訴書狀，並應
敘述具體理由；其未敘述上訴理由者，應於上訴期間屆滿後20日
內向本院補提理由書 (均須按他造當事人之人數附繕本)「切勿
逕送上級法院」。
告訴人或被害人對於判決如有不服具備理由請求檢察官上訴者，
其上訴期間之計算係以檢察官收受判決正本之日期為準。
                                    書記官 張齡方
中    華    民    國    99    年    12    月    2     日
附錄本案論罪科刑法條：
中華民國刑法第271條
殺人者，處死刑、無期徒刑或10年以上有期徒刑。
前項之未遂犯罰之。
預備犯第1項之罪者，處2年以下有期徒刑。
中華民國刑法第304條
以強暴、脅迫使人行無義務之事或妨害人行使權利者，處3年以
下有期徒刑、拘役或3百元以下罰金。
前項之未遂犯罰之。

司法院資訊處製作；財團法人民間司法改革基金會備份。
